臺灣新北地方法院板橋簡易庭小額民事判決
110年度板小字第4438號
原      告  國泰世紀產物保險股份有限公司

法定代理人  陳萬祥  
訴訟代理人  陳建甫（兼送達代收人）

            徐翔裕  
被      告  范晏豪  
訴訟代理人  陳弘祐  
上列當事人間請求侵權行為損害賠償事件，經本院於民國111年3
月14日言詞辯論終結，判決如下：
    主  文
被告應給付原告新臺幣陸萬陸仟玖佰玖拾陸元，及自民國一一０
年十月二十八日起至清償日止，按週年利率百分之五計算之利息
。
訴訟費用新臺幣壹仟元由被告負擔。
本判決得假執行。
    事實及理由
一、按訴狀送達後，原告不得將原訴變更或追加他訴，但擴張或
    減縮應受判決事項之聲明者，不在此限，民事訴訟法第255
    條第1項第3款定有明文。查本件原告起訴時聲明：被告應給
    付原告新臺幣（下同）79,179元，及自起訴狀繕本送達之翌
    日起至清償日止，按週年利率百分之5計算之利息；嗣於民
    國111年2月10日言詞辯論當庭變更聲明為：被告應給付原告
    66,996元及自起訴狀繕本送達之翌日起至清償日止，按週年
    利率百分之5計算之利息，核原告所為訴之變更係減縮應受
    判決事項之聲明，揆諸上開法律規定，自應准許。
二、原告主張：被告於110年5月12日8時1分許，駕駛車牌號碼00
    0-0000號曳引車，行經新北市○○區○○路000號前，因駕駛不
    慎，碰撞由原告承保車體損失險、訴外人大豐貿易股份有公
    司所有並由訴外人張明斌駕駛之車牌號碼000-0000號自用小
    客車（下稱系爭車輛），致系爭車輛受損，經訴外人金鋒國
    際汽車有限公司（下稱金鋒公司）、進成汽車材料商行（下
    稱進成商行）修復後，原告依約賠付車體修復費用79,179元
    （含工資29,654元、零件49,525元），並已理賠完畢，經計
    算折舊後僅請求66,996元。為此，爰依保險法第53條第1項
    、民法第184條第1項前段、第191條之2等規定，向被告追償
    修理費用等語。並聲明：如主文第1項所示。
三、被告則以：這件是因為行車事故所導致的糾紛，原告保戶惡
    意煞停，導致被告反應不及撞上等語，資為抗辯。並聲明：
    原告之訴駁回。
四、法院之判斷：
  ㈠原告主張之事實，業據其提出系爭車輛汽車保險卡、行車執
    照、金鋒公司及進成商行出具之估價單、結帳明細表、統一
    發票、車損照片等件為憑，並據本院依職權向新北市政府警
    察局中和分局調閱本件道路交通事故調查卷宗附卷可稽，被
    告對於發生本件事故乙情並未爭執，然對於原告之請求則以
    前揭情詞置辯。是本件應審究者厥為：被告就本件事故是否
    應負侵權行為損害賠償責任？被告應給付之損害賠償額為若
    干？茲析述如后：
  ㈡被告就本件事故是否應負損害賠償之責？
    1.按因故意或過失，不法侵害他人之權利者，負損害賠償責
      任；汽車、機車或其他非依軌道行駛之動力車輛，在使用
      中加損害於他人者，駕駛人應賠償因此所生之損害，但於
      防止損害之發生，已盡相當之注意者，不在此限；為民法
      第184條第1項前段、第191條之2所明定。
    2.原告主張之事實，業經其提出前揭證明資料，並據本院依
      職權向新北市政府警察局中和分局調閱本件道路交通事故
      調查卷宗附卷可稽，堪信屬實。被告雖以本件事故係因原
      告保戶惡意煞停所致云云，惟按民法第191條之2規定：汽
      車、機車或其他非依軌道行駛之動力車輛，在使用中加損
      害於他人者，駕駛人應賠償因此所生之損害。但於防止損
      害之發生，已盡相當之注意者，不在此限，係將主觀要件
      之舉證責任倒置，轉由加害人就其無故意、過失負舉證責
      任。是兩車均為行駛中非依軌道行駛之動力車輛，被害人
      請求損害賠償時，關於其受有損害，係由對方車輛於行進
      中所造成，並兩者間有因果關係，仍應由其負舉證責任，
      僅無須證明對方有故意或過失而已（最高法院108年度台
      上字第2459號判決）。
    3.查，被告就其駕駛車輛間碰撞系爭車輛乙情並不爭執，則
      依上開說明，被告應就其無過失乙節負舉證責任，然經本
      院當庭播放警方函文所提供之光碟檔案：
      ⑴檔名為「11005DA0000000_00000000000000000」之行車
        紀錄器影像畫面，此為原告保戶車內之行車紀錄器，經
        播放後，畫面顯示為原告保戶車前狀況，原告保戶車前
        無其他車輛，於煞車間遭到被告自後方追撞。
      ⑵檔名為「11005DA0000000_00000000000000000」之行車
        紀錄器影像畫面，此為原告保戶車後之行車紀錄器，經
        播放後，晝面顯示被告駕駛之車輛於行進間追撞原告保
        戶之車輛。
      ⑶檔名為「11005DA0000000-00000000000000000」之行車
        紀錄器影像畫面，此為被告車輛內之行車紀錄器，經播
        放後，畫面顯示原告保戶車輛行駛在前，於暫停時，遭
        到被告自後方追撞。
      是依上開勘驗內容，可認原告保戶車輛行駛在前，於暫停
      時，遭到被告駕駛車輛自後方追撞，為本件事故發生經過
      。被告為汽車駕駛人，其於使用中加損害於原告，應賠償
      原告因此所生之損害，被告就本件事故之發生自應負損害
      賠償責任。此外，被告復未舉證證明其對於本件事故之發
      生已盡相當之注意，則其辯稱對於本件事故無肇事責任云
      云，即無可採。　　
  ㈢被告應給付之損害賠償額為若干？　　
    1.按被保險人因保險人應負保險責任之損失發生，而對於第
      三人有損失賠償請求權者，保險人得於給付賠償金額後，
      代位行使被保險人對於第三人之請求權。但其請求之金額
      ，以不逾賠償金額為限，保險法第53條第1項定有明文。
      復按物被毀損時，被害人除得依民法第196條請求賠償外
      ，並不排除民法第213條至第215條之適用。依民法第196
      條請求賠償物被毀損所減少之價額，得以修復費用為估定
      之標準，但以必要者為限（例如：修理材料以新品換舊品
      ，應予折舊）。被害人如能證明其物因毀損所減少之價額
      ，超過必要之修復費用時，就其差額，仍得請求賠償【最
      高法院77年度第9次民事庭會議決議㈠可資參照】。
    2.查系爭車輛修復費用為79,179元（含工資29,654元、零件
      49,525元），有金鋒公司、進成商行出具之估價單及統一
      發票存卷可參，依系爭車輛之估價單所載修復項目，核與
      卷附車損照片中系爭車輛遭擦撞之受損部位相符，堪認上
      開修復項目所需之費用，均屬本件事故之必要修復費用。
      惟該修復費用中零件部分既係以新品更換舊品，則應扣除
      折舊後計算其損害。復依行政院財政部發布之「固定資產
      耐用年數表」規定，汽車如非屬運輸業用客車、貨車，其
      耐用年數為5年，並依同部訂定之「固定資產折舊率表」
      規定，耐用年數5年依定率遞減法之折舊率為千分之369，
      其最後1年之折舊額，加歷年折舊累計額，其總和不得超
      過該資產成本原額10分之9。準此，系爭車輛於109年9月
      出廠，有系爭車輛行車執照影本乙紙在卷足憑，至事故發
      生之110年5月12日，系爭車輛之實際使用年數為8個月，
      故零件部分折舊12,183元（計算式：49,525×0.369×8/12=
      12,183），故原告就零件部分得請求之金額應以37,342元
      為限（計算式：49,525-12,183=37,342），加計毋庸折舊
      之工資29,654元，共計66,996元，為原告所得代位請求之
      範圍。
  ㈣末按遲延之債務，以支付金錢為標的者，債權人得請求依法
    定利率計算之遲延利息。給付無確定期限者，債務人於債權
    人得請求時，經其催告而未為給付，自受催告時起，負遲延
    責任。其經債權人起訴而送達訴狀，或依督促程序送達支付
    命令，或為其他相類之行為者，與催告有同一之效力。應付
    利息之債務，其利率未經約定，亦無法律可據者，週年利率
    為百分之5，民法第233條第1項、第229條第2項及第203條分
    別定有明文。本件原告請求被告給付之損害賠償，係以支付
    金錢為標的，且無確定期限及約定利率，故原告請求被告給
    付自起訴狀繕本送達翌日即110年10月28日起至清償日止，
    按週年利率百分之5計算之利息，併應准許。
五、綜上所述，原告依保險法第53條第1項、民法第184條第1項
    前段、第191條之2前段等規定，請求被告給付66,996元及自
    起訴狀繕本送達翌日即110年10月28日起至清償日止，按週
    年利率百分之5計算之利息，為有理由，應予准許。
六、本件事證已臻明確，兩造其餘之攻擊防禦方法及所提證據，
    於判決結果不生影響，爰不一一論列，併此敘明。
七、本件係適用小額訴訟程序所為被告敗訴之判決，爰依民事訴
    訟法第436條之20，依職權宣告假執行。
八、本件係小額訴訟事件，依民事訴訟法第436條之19第1項規定
    ，確定本件訴訟費用額為第一審裁判費1,000元，依同法第7
    8條規定，由被告負擔。
中　　華　　民　　國　　111 　年　　4 　　月　　14　　日
                  臺灣新北地方法院板橋簡易庭
                        法  官  陳怡親
以上正本係照原本作成。
如不服本判決，應於送達後20日內，向本院提出上訴狀，並表明
上訴理由（上訴理由應表明一、原判決所違背之法令及具體內容
。二、依訴訟資料可認為原判決有違背法令之具體事實。），如
於本判決宣示後送達前提起上訴者，應於判決送達後20日內補提
上訴理由書（須附繕本），如未於上訴後20日內補提合法上訴理
由書，法院得逕以裁定駁回上訴。
中　　華　　民　　國　　111 　年　　4 　　月　　14　　日
                        書記官  劉芷寧